【裁判字號】    98,交聲,2425
【裁判日期】    980831
【裁判案由】    違反道路交通管理處罰條例聲明異議
【裁判全文】
臺灣臺北地方法院交通事件裁定        98年度交聲字第2425號
                                    98年度交聲字第2426號
原處分機關  交通部公路總局臺北區監理所板橋監理站
異  議  人
即受處分人  乙○○
上列受處分人因違反道路交通管理處罰條例案件，對於交通部公
路總局臺北區監理所板橋監理站中華民國九十八年七月十六日所
為之處分（原處分案號：板監裁字裁四一－Ｃ00000000
、Ｃ00000000號），聲明異議，本院裁定如下：
    主  文
原處分均撤銷。
乙○○均不罰。
    理  由
一、按犯罪事實應依證據認定之，無證據不得推定其犯罪事實，
    刑事訴訟法第一百五十四條定有明文。次按法院受理有關交
    通事件，準用刑事訴訟法之規定，復為道路交通管理處罰條
    例第八十九條前段所明定，是最高法院七十六年臺上字第四
    九八六號判例「認定犯罪事實所憑之證據，雖不以直接證據
    為限，間接證據亦包括在內，然而無論直接或間接證據，其
    為訴訟上之證明，須於通常一般之人均不致有所懷疑，而得
    確信其為真實之程度者，始得據為有罪之認定，倘其證明尚
    未達到此一程度，而有合理之懷疑存在時，事實審法院復已
    就其心證上理由予以闡述，敘明其如何無從為有罪之確信，
    因而為無罪之判決，尚不得任意指為違法。」所揭示刑事訴
    訟法上法院認定事實之最重要原則之一－即認定被告有罪，
    就該有罪事實不能有任何之合理懷疑存在之原則於法院審理
    行為人違反道路交通管理處罰條例案件時，當有其適用。易
    言之，法院於審理行為人違反道路交通管理處罰條例案件，
    當踐行完畢調查證據之程序後，為事實之認定時，如就原處
    分機關所認定之行為人違規之事實仍有合理之訴訟上懷疑，
    而無法百分之百確信行為人確有該當於道路交通管理處罰條
    例各該處罰條文之構成要件事實時，即應依訴訟上之待證事
    實「倘有懷疑，則從被告之利益作解釋」之證據法則，作對
    受處分人有利之認定。
二、本件原處分機關認異議人即受處分人乙○○所有之車牌號碼
    三七三－ＣＵＺ號重型機車，於民國九十八年一月二十日十
    五時七分許，行經臺北縣新店市○○路○○路九十五巷口設
    有燈光號誌管制之交岔路口之際，因不遵守交通號誌之指示
    而遇紅燈未停止繼續行駛，適為在該處執行勤務之臺北縣政
    府警察局新店分局碧潭派出所警員甲○○發現以哨音示意駕
    駛受處分人所有該部機車之人停車接受檢查，詎該人竟不予
    理會，繼續往臺北縣新店市○○路方向行駛，而於交通勤務
    警察制止時，拒絕停車接受稽查而加速逃逸，嗣該員警乃記
    明車牌號碼，並以受處分人所有之該部機車有違反前揭道路
    交通管理處罰條例第五十三條第一項、第六十條第一項規定
    之行為掣單舉發，嗣將舉發通知單送達於受處分人後，受處
    分人於舉發通知單上所載應到案日期（九十八年二月二十七
    日）前之九十八年二月十六日向原處分機關提出申訴，經原
    處分機關請舉發機關即臺北縣政府警察局新店分局調查結果
    ，仍認受處分人確有前開違規行為，原處分機關乃依道路交
    通管理處罰條例第五十三條第一項、第六十條第一項及道路
    交通管理事件統一裁罰基準及處理細則第四十三條、第四十
    四條暨違反道路交通管理事件統一裁罰基準表之規定，於九
    十八年七月十六日以板監裁字裁四一－Ｃ00000000
    、Ｃ00000000號就受處分人所有該部機車前開闖紅
    燈、不服稽查逃逸之行為各裁處受處分人罰鍰一千八百元、
    三千元，合計罰鍰四千八百元，併各記違規點數三點、一點
    ，合計記違規點數四點在案。
三、訊據受處分人堅決否認有上開違規行為，辯稱：舉發通知單
    上已載明本件是由男子騎乘，但其為女子，且其未將該車借
    予他人，他人亦無該車的鑰匙，當天該部機車就是停在餐廳
    門口，沒有被其他人騎走，也沒有失竊，不知為何會被舉發
    違規等語。
四、經查：本件舉發員警即臺北縣政府警察局新店分局碧潭派出
    所警員甲○○於本院審理中業已結證稱：「當天我和我同事
    吳融宗在新店市○○路的新店高中門口執行交通疏導勤務，
    看到中央路九十五巷口的紅綠燈號誌為紅燈，此時有一部深
    灰色重機車闖紅燈過來，吳融宗先用指揮棒攔停，但該部重
    機車沒有停下來，閃避後又繼續往前行駛，我在前方大約二
    十公尺加以吹哨攔停，當時我和吳融宗是站在新店高中的門
    口，一個站左側，一個站右側，那部機車是先經過吳融宗後
    才會行駛到我這邊。我吹哨攔停後，該部車仍然沒有停下來
    ，往中正路方向加速逃逸，所以我就記下車牌號碼逕行舉發
    。」、「（問：當天有無看到該名騎士的樣貌？）我確定該
    名騎士是男性，並非在庭的受處分人。」等語（見本院九十
    八年八月二十六日訊問筆錄），堪認本件實際交通違規行為
    人並非受處分人。再本院質諸證人甲○○除記下該違規機車
    之車牌號碼外，是否有記下該車之其他特徵，證人甲○○證
    稱僅記得該部機車為深灰色一百五十ＣＣ重型機車，且當天
    係將車牌號碼記在罰單本內頁的空白處等情（見本院九十八
    年八月二十六日訊問筆錄），矧當日該實際交通違規行為人
    前述闖紅燈、不服稽查逃逸之違規情形前後不過數秒，則證
    人甲○○在如此短暫之時間內，是否有因目視錯誤、記載錯
    誤或查詢錯誤而致渠所記載機車車牌號碼與實際情形不相符
    之情事，非無可疑。況受處分人既否認有將前開機車借予他
    人騎乘或他人持有其機車鑰匙之情，卷內復無其他積極證據
    足資證明受處分人確有將該機車借予他人騎乘，或他人持有
    其機車鑰匙而騎乘該車之情事，自無法認定受處分人所有之
    前開機車確有前開違規行為，應為受處分人有利之認定，原
    處分機關不察，遽對受處分人為前開裁決，即難認為允當，
    本件應認受處分人之異議為有理由，自應由本院將原處分撤
    銷，改諭知受處分人均不罰，以資適法。
據上論斷，應依道路交通案件處理辦法第二十條前段，裁定如主
文。
中    華    民    國    98    年    8     月    31    日
                  交通法庭  法  官  黃紹紘
以上正本證明與原本無異。
如不服本裁定，應於送達後5日內，向本院提出抗告狀。
                            書記官  陳靜君
中    華    民    國    98    年    9     月    8     日


司法院資訊處製作；財團法人民間司法改革基金會備份。
